臺灣臺北地方法院小額民事判決
110年度北小字第5223號
原      告  富邦產物保險股份有限公司

法定代理人  賴榮崇  
訴訟代理人  唐若心  
被      告  許若倫  

上列當事人間請求損害賠償事件，本院於民國一百一十一年二月
十七日言詞辯論終結，判決如下︰
    主    文
被告應給付原告新臺幣伍萬壹仟陸佰零捌元，及自民國一百一十
年十一月五日起至清償日止，按年息百分之五計算之利息。
原告其餘之訴駁回。
訴訟費用新臺幣壹仟元由被告負擔百分五十二，餘由原告負擔。
本判決第一項得假執行。
    事    實
甲、原告方面：
一、聲明：被告應給付原告新臺幣（下同）十萬元，及自起訴狀
    繕本送達翌日（即民國一百一十年十一月五日）起至清償日
    止，按年息百分之五計算之利息。
二、陳述略稱：
  ㈠緣訴外人林秀瑾於一百零八年八月二十四日駕駛由原告承保
    之車號0000－00號自小客車（下稱系爭汽車），行駛於臺北
    市信義區忠孝東路五段七四三巷處（原告起訴狀誤載為七十
    四巷），遭被告許若倫駕駛車號000-0000號自小客車因未注
    意車前狀況而發生碰撞，致系爭汽車受損，案經報請臺北市
    政府警察局信義分局處理在案。
　㈡系爭汽車已向原告投保車體損失險，且尚在保險期間中，業
    經被保險人即訴外人林秀瑾向原告書面通知辦理出險且經查
    證屬實，原告依約賠付被保險人車損費用十萬元（依估價單
    及實際賠付金額比例計算含工資費用四萬一千九百二十九元
    、零件費用五萬八千零七十一元），原告依保險法第五十三
    條取得對被告之代位求償權，爰依侵權行為法律關係請求損
    害賠償。對臺北市政府警察局交通警察大隊函覆資料沒有意
    見。
三、證據：提出訴外人林秀瑾駕駛執照及行車執照影本各一件、
    臺北市政府警察局信義分局道路交通事故當事人登記聯單影
    本一件、汽車險理賠申請書影本一件、系爭汽車受損照片影
    本一件、估價單影本一件、統一發票影本一件及被告戶籍謄
    本一件為證。
乙、被告方面：被告未於言詞辯論期日到場，亦未提出書狀作何
    聲明或陳述。
丙、本院依職權向臺北市政府警察局交通警察大隊函調本件肇事
    相關資料。
    理    由
一、程序方面：
  ㈠原告法定代理人於本件訴訟期間由羅建明變更為賴榮崇，並
    經具狀聲明承受訴訟，符合民事訴訟法第一百七十六條之規
    定，程序並無不合，應予准許。
　㈡按民事訴訟法第十五條第一項規定：「因侵權行為涉訟者，
    得由行為地之法院管轄。」。經查，本件事故發生地位於臺
    北市信義區忠孝東路五段七四三巷處，屬本院轄區，故本院
    具有管轄權。
  ㈢本件被告經合法通知未於言詞辯論期日到場，核無民事訴訟
    法第三百八十六條所列各款情形，應依職權由原告一造辯論
    而為判決。　　　
二、原告主張之事實，已據其提出訴外人林秀瑾駕駛執照及行車
    執照影本各一件、臺北市政府警察局信義分局道路交通事故
    當事人登記聯單影本一件、汽車險理賠申請書影本一件、系
    爭汽車受損照片影本一件、估價單影本一件、統一發票影本
    一件及被告戶籍謄本一件為證，經核對相關證物原本無訛，
    復有臺北市政府警察局交通警察大隊北市警交大事字第1103
    024276號函及所附A3類道路交通事故調查報告表、道路交通
    事故現場圖、A3類道路交通事故調查紀錄表、臺北市政府警
    察局信義分局道路交通事故當事人登記聯單、道路交通事故
    照片黏貼紀錄表（共四頁）在卷可稽，被告未到庭爭執，亦
    未提出書狀做任何聲明或陳述，堪認原告主張為真實。
三、按因故意或過失，不法侵害他人之權利者，負損害賠償責任
    。汽車、機車或其他非依軌道行駛之動力車輛，在使用中加
    損害於他人者，駕駛人應賠償因此所生之損害。負損害賠償
    責任者，除法律另有規定或契約另有訂定外，應回復他方損
    害發生前之原狀。第一項情形，債權人得請求支付回復原狀
    所必要之費用，以代回復原狀。民法第一百八十四條第一項
    、第一百九十一條之二、第二百十三條第一項、第三項分別
    定有明文。次按不法毀損他人之物者，被害人得請求賠償其
    物因毀損所減少之價額，民法第一百九十六條定有明文。所
    謂因物被毀損所減少之價額，得以修復費用為估定標準，但
    以必要者為限。若被害人能證明其物因毀損或減少之價額，
    超過必要之修復費用時，就其差額，仍得請求賠償（最高法
    院七十七年度第九次民事庭會議決議參照）。故被害人得以
    修理費用作為其物因毀損所減少價額之計算依據，但其中以
    新品更換舊品，且因此提高該物整體價值者，該更換之新品
    即非屬損害發生前物之原狀，則該更換新品所支出之費用，
    應予計算其折舊。 
四、經查：㈠本件被告因駕駛車輛未注意車前狀況致造成系爭汽
    車受有損害，依前開民法第一百九十一條之二本文規定，即
    應賠償其因此所生之損害即因回復原狀所必要之修理費用，
    惟系爭汽車雖估價損害十七萬四千零二十五元修復，原告實
    際限額賠付十萬元，考量該估價單中比例計算五萬八千零七
    十一元部分為「零件」，而關於更新零件部分之請求，應以
    扣除按汽車使用年限計算折舊後之費用為限；㈡依所得稅法
    施行細則第四十八條第一項規定：「採平均法者，以固定資
    產成本減除殘價後之餘額，按固定資產耐用年數表規定之耐
    用年數平均分攤，計算其每期折舊額」，依八十六年十二月
    三十日行政院台八六財字第五二○五一號函所頒之「固定資
    產耐用年數表」，自用小客車之耐用年數為五年，自系爭汽
    車出廠日期一百年四月至一百零八年八月二十四日發生系爭
    車禍日止，實際使用已超過五年，第五年後因車輛仍堪用，
    不予繼續折舊。本件零件部分比例計算維修金額為五萬八千
    零七十一元，有估價單影本一件在卷為憑，則其折舊額計算
    如下：殘價＝取得成本/（耐用年數＋１）即58,071元÷6≒9,679
    元（元以下四捨五入）；折舊額＝（取得成本－殘價）×折舊
    率×使用年數，即（58,071元－9,679元）×0.2×5＝48,392元，
    則原告得請求零件修理費為九千六百七十九元（即折舊後修
    理費：58,071元－48,392元＝9,679元）。據此，系爭汽車修
    復費用，其中零件五萬八千零七十一元部分，扣除折舊金額
    後為九千六百七十九元，加上工資四萬一千九百二十九元，
    方屬必要之修理費用，原告得請求被告給付之系爭汽車修理
    費用為五萬一千六百零八元（計算式：9,679＋41,929＝51,60
    8）。
五、綜上所述，原告本於保險法第五十三條第一項及民法侵權行
    為法律關係，請求被告給付十萬元，及自起訴狀繕本送達翌
    日（即一百一十年十一月五日）起至清償日止，按年息百分
    之五計算之利息，其請求於主文第一項之範圍內為有理由，
    應予准許。超過主文第一項範圍之請求，則屬無據，應予駁
    回。
六、本件係小額程序所為被告一部敗訴之判決，依民事訴訟法第
    四百三十六條之二十規定，被告敗訴部分應依職權宣告假執
    行。
七、本件訴訟費用額，依後附計算書確定如主文所示金額。
八、據上論結，原告之訴為一部有理由，一部無理由，並依民事
    訴訟法第四百三十六條之二十三、第四百三十三條之三、第
    七十九條，判決如主文。
中　　華　　民　　國　　111 　年　　3 　　月　　10　　日
　　　　　　　　　　          臺北簡易庭   
　　　　　　　　　　          法      官  文衍正
以上正本係照原本作成。
如對本判決不服，須於判決送達後二十日內向本庭（臺北市○○○
路○段○○○○○巷○號）提出上訴狀。（須按他造當事人之人數附繕
本）。如委任律師提起上訴者，應一併繳納上訴審裁判費。
中　　華　　民　　國　　111 　年　　3 　　月　　10　　日
  　　　　　　　　　　　　　　書  記  官  高秋芬
訴訟費用計算書：
項        目             金  額（新臺幣）        備  註
第一審裁判費　　           1,000元
合　　　　計　　     　    1,000元 

附錄：
一、民事訴訟法第四百三十六條之二十四第二項：
    對於小額程序之第一審裁判上訴或抗告，非以其違背法令為
    理由，不得為之。
二、民事訴訟法第四百三十六條之二十五：
    上訴狀內應記載上訴理由，表明下列各款事項：
    (一)原判決所違背之法令及其具體內容。
    (二)依訴訟資料可認為原判決有違背法令之具體事實。